【裁判字號】    97,上訴,2415
【裁判日期】    971209
【裁判案由】    違反毒品危害防制條例
【裁判全文】
臺灣高等法院臺中分院刑事判決        97年度上訴字第2415號
上  訴  人
即  被  告  乙○○
上列上訴人因違反毒品危害防制條例案件，不服臺灣彰化地方法
院97年度訴字第1665號，中華民國97年7月8日第一審判決（起訴
案號：臺灣彰化地方法院檢察署97年度毒偵字第1928號），提起
上訴，本院判決如下：
    主  文
上訴駁回。
    事  實
一、乙○○前於民國（下同）92年間，因施用毒品案件，經臺灣
    高雄地方法院以92年度毒聲字第1462號裁定送強制戒治後，
    嗣經戒治所評定合格，認無繼續戒治之必要，由上開法院以
    92年度毒聲字第5009號裁定停止戒治，所餘期間付保護管束
    ，於93年3 月11日保護管束期滿而視為執行完畢釋放，並由
    臺灣高雄地方法院檢察署檢察官以93年度戒毒偵字第831 號
    為不起訴處分確定。又於93年間，因違反毒品危害防制條例
    案件，經臺灣高雄地方法院於94年5 月9 日以94年度訴字第
    231號判決判處有期徒刑8月確定，再因竊盜等案件，經臺灣
    高雄地方法院於94年10月3日以93年度易字第188 6號判決判
    處竊盜部分有期徒刑5月，如易科罰金，以銀元30 0元折算1
    日，贓物部分有期徒刑3月，如易科罰金，以銀元300元折算
    1日，應執行有期徒刑6月，如易科罰金，以銀元30 0元折算
    1日確定，又因詐欺案件，經上開法院於94年12月1日以94年
    度簡字第6226號判決判處有期徒刑3月，如易科罰金，以銀
    元300元折算1日確定，上開三案經定應執行有期徒刑1年3月
    ，甫於95年10月12日因縮短刑期執行完畢。詎其仍不知悔改
    ，復基於施用第一級毒品海洛因之犯意，於97年3月19 日下
    午5時30分許，在其位於彰化縣秀水鄉○○村○○街317 之1
    號之居所，以將第一級毒品海洛因置入針筒內加水混合以注
    射手臂方式，施用第一級毒品海洛因1次。嗣於97年3 月20
    日下午3時許，經警徵其同意採集尿液送驗，結果呈嗎啡陽
    性反應，始查悉上情。
二、案經彰化縣警察局鹿港分局報請臺灣彰化地方法院檢察署檢
    察官偵查起訴。
    理  由
壹、證據能力部分
一、按除被告所犯為死刑、無期徒刑、最輕本刑為三年以上有期
    徒刑之罪或高等法院管轄第一審案件者外，於第一次審判期
    日前之準備程序進行中，被告先就被訴事實為有罪之陳述時
    ，審判長得告知被告簡式審判程序之旨，並聽取當事人、代
    理人、辯護人及輔佐人之意見後，裁定進行簡式審判程序，
    刑事訴訟法第273條之1 第1項定有明文。本案被告乙○○所
    犯係死刑、無期徒刑、最輕本刑為三年以上有期徒刑以外之
    罪，其就被訴事實於原審為有罪之陳述，經法官告知簡式審
    判程序之旨，並聽取公訴人、被告之意見後，裁定行簡式審
    判程序，則其證據之調查，依同法第273條之2之規定，排除
    傳聞法則之限制。
二、次按，被告之自白非出於強暴、脅迫、利誘、詐欺、疲勞訊
    問、違法羈押或其他不正之方法，且與事實相符者，得為證
    據，刑事訴訟法第156條第1項定有明文。本案被告乙○○於
    原審審理中，均不爭執其自白具有任意性，於本院審理中未
    到庭以言詞或另具狀抗辦自白之非出於任意性，且衡諸本案
    扣得之物品，顯見其自白與事實相符，依上開規定，被告之
    自白有證據能力。
貳、實體部分
一、上訴人即被告乙○○於本院審理期日未到庭，惟上開犯罪事
    實，業據被告乙○○於警訊、原審準備程序及審理時均坦承
    不諱，且其於97年3月20日下午3時許，為警採集之尿液送驗
    結果，確呈嗎啡陽性反應，此有彰化縣警察局鹿港分局委託
    檢驗尿液代號與真實姓名對照證單、詮昕科技股份有限公司
    97年4月3日報告編號00000000號濫用藥物尿液檢驗報告各1
    紙附卷可稽，應認被告之自白確與事實相符，堪以採信。再
    按犯毒品危害防制條例第10條施用第一、二級毒品之罪者，
    檢察官應先聲請法院裁定將被告令送勒戒處所觀察、勒戒，
    經觀察、勒戒後，認無繼續施用毒品傾向者，應即釋放，並
    為不起訴之處分或不付審理之裁定；認有繼續施用毒品傾向
    者，應由檢察官裁定聲請法院裁定令入戒治處所施以強制戒
    治，且經觀察、勒戒或強制戒治執行完畢釋放後，5 年內再
    犯第10條之罪，檢察官應依一般刑事訴訟程序予以起訴論罪
    科刑，此觀諸毒品危害防制條例第20條第1項、第2項、第23
    條第2 項前段規定自明。查被告前於92年間，因施用毒品案
    件，經臺灣高雄地方法院以92年度毒聲字第1462號裁定送強
    制戒治後，嗣經戒治所評定合格，認無繼續戒治之必要，由
    上開法院以92年度毒聲字第5009號裁定停止戒治，所餘期間
    付保護管束，於93年3 月11日保護管束期滿而視為執行完畢
    釋放，並由臺灣高雄地方法院檢察署檢察官以93年度戒毒偵
    字第831 號為不起訴處分確定等情，有臺灣彰化地方法院檢
    察署刑案資料查註紀錄表及臺灣高等法院被告前案紀錄表各
    1份在卷可參，其受強制戒治執行完畢，5年以內再犯本件施
    用第一級毒品罪，本件事證明確，被告上開犯行洵堪認定，
    應依法論科。
二、核被告乙○○所為，係犯毒品危害防制條例第10條第1 項之
    施用第一級毒品罪。被告持有第一級毒品進而施用，其持有
    第一級毒品之低度行為，應為其施用第一級毒品之高度行為
    吸收，不另論罪。又查被告前於93年間，因違反毒品危害防
    制條例案件，經臺灣高雄地方法院於94年5月9日以94年度訴
    字第231號判決判處有期徒刑8月確定，再因竊盜等案件，經
    臺灣高雄地方法院於94年10月3日以93年度易字第1886號判
    決判處竊盜部分有期徒刑5月，如易科罰金，以銀元300 元
    折算1日，贓物部分有期徒刑3月，如易科罰金，以銀元300
    元折算1日，應執行有期徒刑6月，如易科罰金，以銀元300
    元折算1日確定，又因詐欺案件，經上開法院於94年12月1日
    以94年度簡字第6226號判決判處有期徒刑3月，如易科罰金
    ，以銀元300元折算1日確定，上開三案經定應執行有期徒刑
    1年3月，甫於95年10月12日因縮短刑期執行完畢等情，有臺
    灣高等法院被告前案紀錄表、臺灣彰化地方法院檢察署刑案
    資料查註紀錄表各1份在卷可憑，其於有期徒刑執行完畢後
    ，5年內故意再犯本件有期徒刑以上之罪，為累犯，應依刑
    法第47條第1項之規定加重其刑。原審依審理結果，認被告
    罪證明確，適用毒品危害防制條例第10條第1項、刑法第11
    條前段、第47條第1項等規定，並審酌被告有多次施用毒品
    之前科，及其施用毒品之動機、目的、方法、不知珍惜身體
    、施用毒品所生危害，暨犯後坦承犯行之態度等一切情狀，
    量處有期徒刑9月，以示懲儆。核其認事用法俱無不當，量
    刑亦稱允洽。被告上訴以原審量刑過重為由，指摘原判決不
    當，並請求依刑法第59條規定從輕量刑云云。惟按刑之量定
    ，係實體法上賦予法院得自由裁量之事項，倘其未逾越法律
    所規定之範圍，又未明顯違背正義，即不得任意指摘為違法
    。又按刑法第59條規定之酌量減輕其刑，必須犯罪另有特殊
    之原因與環境等情狀，在客觀上足以引起一般同情，認即予
    宣告法定最低刑度仍嫌過重者，始有適用。觀以被告歷經觀
    察勒戒、強制戒治、有期徒刑等程序後，仍無視於毒品對於
    自身健康之戕害及國家對於杜絕毒品犯罪之禁令，未能徹底
    戒絕毒品，顯見其意志不堅，缺乏禁絕毒害之自制能力及決
    心，而有再接受相當時期監禁教化之必要，且原審已審酌刑
    法第57條所列情狀，具體敘明而予科刑，本件亦無適用刑法
    第59條之餘地，被告上訴非有理由，應駁回其上訴。
據上論斷，應依刑事訴訟法第368條、第371條，判決如主文。
本案經檢察官甲○○到庭執行職務。
中    華    民    國    97    年    12    月    9    日
            刑事第七庭    審判長法  官  林  榮  龍
                                法  官  江  錫  麟
                                法  官  張  惠  立
上列正本證明與原本無異。
如不服本判決應於收受送達後十日內向本院提出上訴書狀，其未
敘述上訴理由者，並得於提起上訴後十日內向本院補提理由書 (
均須按他造當事人之人數附繕本)「切勿逕送上級法院」。
                                書記官  陳  慈  傳
中    華    民    國    97    年    12    月    10    日
附錄：本案論罪科刑法條全文
毒品危害防制條例第10條第1項
施用第一級毒品者，處 6 月以上 5 年以下有期徒刑。


司法院資訊處製作；財團法人民間司法改革基金會備份。
